【裁判字號】    95,上訴,88
【裁判日期】    950221
【裁判案由】    常業詐欺等
【裁判全文】
臺灣高等法院臺中分院刑事判決          95年度上訴字第88號
上  訴  人
即  被  告  卯○○
選任辯護人  張淑琪律師
上列上訴人因常業詐欺等案件，不服臺灣臺中地方法院94年度金
訴字第14號，中華民國94年10月19日第一審判決（起訴案號：臺
灣臺中地方法院檢察署94年度偵字第5278號，移送併辦案號：94
年度偵字第7710號），提起上訴，本院判決如下：
    主  文
上訴駁回。
    事  實
一、卯○○前曾於民國（下同）91年間因贓物案件，經法院判處
    有期徒刑六月，得易科罰金確定，並於92年5月20日易科罰
    金執行完畢。與其妻柯美珠、黃煥維（2人另行為協商判決
    ）均係詐欺集團成員，自93年9、10月間起至94年3月18日止
    ，與詐欺集團「大船」、「阿棟」、「阿宏」、「陳仔」、
    「阿源」、「阿財」、「小歪」、「阿偉」、「阿竹」、「
    阿昌」、「阿水」、「大象」等12團不詳真實姓名年籍之已
    成年詐欺集團成員，共同基於常業詐欺取財及連續違反電信
    法之犯意聯絡，為遂行其等向臺灣地區民眾為常業詐欺之犯
    行，分工精細，由旗下各批成員分別擔任不同之工作內容：
    有職司收購人頭帳戶者，職司收購人頭電話者，職司提領詐
    騙所得之金錢者，職司發放簡訊或撥打電話向被害人行使詐
    術者，而卯○○、柯美珠、黃煥維3人並均恃此為生。以企
    業化經營之方式，由卯○○、柯美珠負責以如附表一所示之
    行動電話號碼分別與上揭各詐欺集團之成員聯繫，由該詐欺
    集團提供其成員所收購如附表二所示供轉接用之人頭行動電
    話號碼予卯○○、柯美珠作為指定轉接之用。卯○○、柯美
    珠於取得上揭集團所提供之人頭行動電話號碼後，旋即交由
    黃煥維及嗣後加入而與卯○○等人具有共同犯意聯絡之綽號
    「酒空」（即吳青龍）、綽號「塗」（即涂輝龍）、綽號「
    志」（即陳弘志）及綽號「李」（即李沃森）等人（該後4
    人業經檢察官以94年度偵字第8755號、9258號提起公訴），
    在大臺北地區電話箱以盜接線路之有線方式，每人平均每日
    盜接約10線電話之數量，盜接如附表二所示之人之市內電話
    電信設備，卯○○、柯美珠、黃煥維等人於盜接工作完成後
    ，為確保所盜接電話之線路通訊無虞，旋即以電話測試線路
    是否暢通，確認無誤後，即向詐欺集團之其他成員「大船」
    等人報知所盜接如附表二之市內電話號碼，完成盜接電話之
    犯行，供詐欺集團成員向臺灣地區民眾行使詐術之用。卯○
    ○、柯美珠並可自詐欺集團「大船」等人處，獲取每盜接一
    線新臺幣（下同）3,000元至5,000元不等代價之利益，再以
    每線500元或1,000元之代價分予黃煥維、綽號「酒空」（即
    吳青龍）、綽號「塗」（即涂輝龍）、綽號「志」（即陳弘
    志）及綽號「李」（即李沃森）等人。卯○○、柯美珠為隱
    匿其等犯常業詐欺之重大犯罪之所得財物，竟共同基於洗錢
    之犯意聯絡，於94年1月間指定其等向友人辰○○所借用之
    中國信託商業銀行帳號000000000000號金融帳戶，供詐欺集
    團「大船」等人匯入盜接電話之費用與酬勞，卯○○、柯美
    珠2人待上揭費用與酬勞匯入後，旋將詐欺集團其他成員所
    匯入之金錢，轉帳存入如附表三所示之其他金融帳戶內，用
    以支應本身刷卡消費之債務、日常生活用度及支付下游盜接
    電話成員黃煥維等人之酬勞，藉以隱匿其等犯罪所得，截至
    94年3月18日遭警查獲為止，利用該帳戶出入之金額總計達
    4,638,500元。
二、嗣分別有居住於臺中市○區○○街之丁○○於93年9月21日
    接獲詐騙簡訊稱：「親愛的客戶你好，中國信託通知你於93
    年9月21日在高雄全國電子刷卡消費18,600元，如有誤請撥
    0000000000號或000000000號」，因而陷於錯誤匯出款項99,
    983元；居住於臺中市○區○○路之民眾乙○○於93年10月3
    日接獲詐騙簡訊稱：「乙○○先生您好這是信用卡聯合徵信
    中心金融局已將您的金融體系現金卡金融卡防火牆請於24
    小時內不要任何提款查詢」，因而陷於錯誤匯出款項65,957
    元；居住於臺中市西屯區之民眾Ｓ○○於93年10月15日接獲
    詐騙簡訊，因而陷於錯誤匯出款項58,061元；居住於臺中縣
    大肚鄉之民眾寅○○於93年11月25日，接獲詐騙簡訊稱：「
    親愛的客戶你好，感謝你於11月25日18時使用大眾信用銀行
    MUCH卡預借ＮＴ29,000整」，但未受騙匯款；居住於臺中市
    南區之民眾Ｂ○○於94年初接獲詐騙簡訊，但未受騙匯款；
    居住於臺中市北區之民眾丙○○於94年1月14日，接獲詐騙
    簡訊稱：「在臺北新光三越百貨刷卡消費39,000元，如有誤
    請撥0000000000」，因而陷於錯誤匯出款項200,000元；居
    住於新竹市東區之民眾未○○於94年1月25日遭電話詐騙但
    未受騙匯款；居住於臺中縣清水鎮之民眾Ｇ○○於94年3 月
    4日接獲詐騙簡訊但未受騙匯款；居住於臺中縣太平市之民
    眾宇○○於94年3月4日接獲簡訊詐騙但未受騙匯款；居住於
    臺中市北屯區之民眾庚○○、Ｌ○○於94年3月18日接獲詐
    騙簡訊但未受騙匯款；居住於臺中市北屯區之民眾Ｄ○○於
    94年3月18日接獲電話詐騙，但未受騙匯款；居住於臺中縣
    后里鄉之民眾Ｖ○○、居住於臺中縣烏日鄉之民眾戌○○、
    居住於臺中縣豐原市之民眾丑○○均於94年3月18日接獲電
    話詐騙，但均未受騙匯款。
三、上開民眾於遭詐騙或接獲詐騙簡訊及電話後報警究辦，並經
    警方根據監聽電話內容，而循線於94年3月18日15時30分許
    ，在卯○○與柯美珠共同位於臺北市○○區○○街28巷20號
    6樓住處當場查獲，並扣得其等2人共同犯案用之行動電話含
    門號計14支、行動電話空機1支、人頭電話申請資料表4張、
    國民身分證影本2紙、盜接電話紀錄單4張、對帳單2張、人
    頭電話紀錄簿1本、人頭電話紀錄單1張、行動電話SIM卡1張
    、信用卡申請書1張、荷蘭銀行VISA卡1張、大葉高島屋聯名
    卡4張、中國信託商業銀行JCB卡2張、中國信託商業銀行VIS
    A卡4張、中國國際商業銀行VISA卡3張、中華郵政股份有限
    公司金融卡1張、中國信託商業銀行金融卡2張、合作金庫金
    融卡1張、華南商業銀行金融卡1張、新竹商業銀行金融卡1
    張、中國國際商業銀行金融卡1張，及犯案所得現金305,000
    元等物品。
四、案經臺中市警察局移送臺灣臺中地方法院檢察署檢察官偵查
    起訴暨移送併辦。
    理  由
一、訊據上訴人即被告卯○○對於上開犯罪事實均坦承不諱，核
    與共同被告柯美珠、黃煥維於警、偵訊時供述情節相符，其
    等3人於原審行準備程序及訊問時並均同意對被訴之常業詐
    欺、違反洗錢防制法及電信法等罪名予以認罪在卷；且經遭
    簡訊或電話詐騙之被害人丁○○（參偵一卷第45頁筆錄）、
    乙○○（參聲搜卷筆錄）、Ｓ○○（參聲搜卷筆錄）、寅○
    ○（參偵一卷第49頁背面筆錄）、Ｂ○○（參偵一卷第236
    頁筆錄）、丙○○（參偵一卷第230頁至第234頁、併辦卷第
    32頁至第37頁筆錄）、未○○（參併辦卷第73頁筆錄）、Ｇ
    ○○（參併辦卷第160頁筆錄）、宇○○（參偵一卷第248頁
    筆錄）、庚○○、Ｌ○○（參偵一卷第238頁、併辦卷第107
    頁筆錄）、Ｄ○○（參偵一卷第240頁筆錄）、Ｖ○○（參
    偵一卷第242頁筆錄）、戌○○（參併辦卷第97頁筆錄）、
    沈進幅（參併辦卷第103頁筆錄）於警詢時指述在卷；復經
    電信法之被害人宙○○（參偵一卷第46頁筆錄）、Ａ○○（
    參偵一卷第165頁筆錄）、陳振記、Ｋ○○、午○○、亥○
    ○、Ｊ○○、天○○、申○○○、子○○、巳○○、酉○○
    、梁世貴、Ｃ○○、Ｉ○○、蔡玫芬、Ｎ○○、吳陳招志、
    己○○、Ｏ○○、Ｑ○○、Ｍ○○、玄○○（以上均參偵一
    卷第181頁至第194頁筆錄）、壬○○（呂勇慶之妹，參併辦
    卷第22頁筆錄）、地○○（參併辦卷第26頁筆錄）、戊○○
    （江文榮之子，參併辦卷第40頁筆錄）、Ｒ○○（參併辦卷
    第52頁筆錄）、甲○○（參併辦卷第56頁筆錄）、Ｔ○○○
    （參併辦卷第61頁筆錄）、黃○○（參併辦卷第65頁筆錄）
    、Ｘ○○（參併辦卷第69頁筆錄）、吳陳招志（參併辦卷第
    79頁筆錄）、Ｕ○○（參併辦卷第90頁筆錄）、辛○○（參
    併辦卷第99頁筆錄）、Ｗ○（參併辦卷第127頁筆錄）、Ｈ
    ○○（參併辦卷第130頁筆錄）、林勝傑（參併辦卷第135頁
    筆錄）、邱麗錦（潘賴日紗之姪女，參併辦卷第139頁筆錄
    ）、楊又清（楊銀盆之女，參併辦卷第144頁筆錄）、癸○
    ○（參併辦卷第152頁筆錄）、Ａ○○（參併辦卷第158頁筆
    錄）等人於警、偵訊時指證述明確，另經證人即任職於三六
    六國際股份有限公司擔任網站工程師之姜鐘凱於警詢時證稱
    ：該公司有發送簡訊服務，詐欺集團於93年11月12日起向該
    公司租用Q654321及W0000000帳號，於網路上申請，以現金
    或ATM轉帳方式繳費等語（參偵一卷第52頁筆錄）可明。此
    外，復有警員製作之偵查報告書（附於聲搜卷）、查獲現場
    之照片（附於偵一卷第64頁、第167頁至第169頁）、綽號周
    董男子盜接話、購買人頭帳戶監察對象流程（附於偵一卷第
    72頁）、被告柯美珠荷商荷蘭銀行股份有限公司信用卡0000
    000000000000號消費明細（附於偵二卷第47頁、第48頁）、
    中國信託商業銀行卡號0000000000000000號、000000000000
    0000號（為上開卡之附卡人）、0000000000000000號（附於
    偵二卷第51頁正反面）、林欣怡即林孟萱（卯○○之女，68
    年6月13日出生）設於中國國際商業銀行00000000000號於86
    年6月20日之開戶資料（附於偵二卷第60頁背面、第61 頁）
    、林欣怡即林孟萱設於華南商業銀行敦和分行00000000 000
    號於90年6月18日之開戶資料（附於偵二卷第82頁）（餘額
    98,500元）、林孟萱中國國際商業銀行00000000000號於90
    年9月4日開戶資料（附於偵二卷第88頁）（90年9月4日至94
    年3月21日之存提明細，94年3月18日被告卯○○與柯美珠遭
    收押後，於94年3月21日尚有提領500,000元之紀錄）、柯美
    珠中國國際商業銀行00000000000號於92年5月21日申請印鑑
    章資料（附於偵二卷第63頁背面）、潘勝吉設於臺北安和郵
    局之開戶資料（附於偵二卷第70頁）、辰○○設於中國國際
    商業銀行00000000000號之開戶資料（附於偵二卷第76頁至
    第80頁）（93年7月28日開戶至94年3月17日之存提明細）、
    林金樹新竹國際商業銀行信用卡卡號000000000000 0000 號
    （附於偵二卷第85頁、第86頁）、黃煥維所有臺北六張犁郵
    局存摺及明細（附於偵二卷第96頁至100頁）、臺中市警察
    局函文（附於偵一卷第143頁、偵二卷第92頁正反面）、周
    董0000000000號自94年1月12日起至94年2月3日為止之監聽
    譯文（附於偵二卷第202頁至288頁），及如附表二所示陳振
    記、呂勇慶、地○○、Ｐ○○、江文榮、Ｅ○○、Ｒ○○、
    甲○○、Ｔ○○○、黃○○、Ｘ○○、子○○、吳陳招志、
    Ｕ○○、辛○○、酉○○、蔡玫芬、Ｃ○○、葉志銘、Ｗ○
    、力獅有限公司、潘賴日紗、楊銀盆、癸○○、Ａ○○、吳
    淑珍等人之通聯紀錄（附於併辦卷第12頁至第20頁、第21頁
    、第24至第25頁、第28頁至第30頁第38頁至第39 頁、第42
    頁至第47頁、第50頁至51頁、第54頁至55頁、第58頁至60頁
    、第63頁至64頁、第67頁至68頁、第71頁至72頁、第75頁至
    78頁、第81頁至85頁、第86頁至第89頁、第92頁至96頁、第
    101頁至102頁、第105頁至106頁、第109頁至111 頁、第114
    頁至121頁、第124頁至第126頁、第132頁至134頁、第137頁
    至138頁、第141頁至143頁、第146頁至151頁、第154頁至
    157頁、第162頁至170頁）在卷可按。另有在被告及共同被
    告柯美珠住處扣得之如犯罪事實欄所述物品可資佐證。足見
    被告上開自白確與事實相符，而堪予採信。本件事證業臻明
    確，被告犯行至堪認定。
二、核被告所為，係犯刑法第340條常業詐欺罪、洗錢防制法第9
    條第1項洗錢罪及電信法56條第1項之以有線方式盜接他人電
    信設備通信罪。被告與共同被告柯美珠、黃煥維、綽號「酒
    空」（即吳青龍）、綽號「塗」（即涂輝龍）、綽號「志」
    （即陳弘志）及綽號「李」（即李沃森）及詐欺集團「大船
    」、「阿棟」、「阿宏」、「陳仔」、「阿源」、「阿財」
    、「小歪」、「阿偉」、「阿竹」「阿昌」、「阿水」、「
    大象」等12團之已成年成員彼此間有犯意聯絡及行為分擔，
    為共同正犯。其所為多次違反洗錢防制法、電信法犯行，均
    時間緊接，手段相同，所犯構成要件復均相同，顯均係基於
    概括犯意反覆為之，均為連續犯，均依刑法第56條之規定各
    以一重罪論處，並均依法加重其刑。被告於原審訊問、審理
    時均自白有違反洗錢防制法犯行，依洗錢防制法第9條第5項
    規定減輕其刑，並依法先加後減之。又被告所犯前開3罪間
    具有方法與結果之牽連關係，為牽連犯，依刑法第55條規定
    從一重之常業詐欺罪處斷。公訴人雖未及就併案部分提起公
    訴，然查此併案部分事實與已起訴部分，分別具有連續犯及
    同一事實關係，基於審判不可分法理，法院自得併予審理。
    又被告前曾於91年間因贓物案件，經法院判處有期徒刑六月
    ，得易科罰金確定，並於92年5月20日易科罰金執行完畢，
    有臺灣高等法院被告全國前案紀錄表一紙在卷可徵，其於前
    案執行完畢後五年內復犯本案有期徒刑以上之罪，為累犯，
    依刑法第47條規定加重其刑。原審依洗錢防制法第9條第1項
    、第5項、第12條第1項，電信法第56條第1項，刑法第11條
    前段、第28條、第340條、第55條、第47條、第38條第1項第
    2款、第3款，審酌被告除前開贓物犯行外，另於78年、81年
    、88年間有詐欺、妨害秩序、偽造文書等犯行，91年間另因
    詐欺、偽造文書案件經法院判處有期徒刑十月，尚未確定，
    以上有前開紀錄表存卷可查，其素行不良；於案發時業已年
    滿50歲，對於目前臺灣地區詐欺集團橫行，層出不窮，不少
    民眾因此受騙傾家蕩產，導致社會人心惶惶，聞詐色變，多
    所見聞，乃被告竟然與多名詐欺集團成員勾結，負責在臺灣
    地區尋找具有電信技巧智識之黃煥維等人，盜接無辜民眾之
    電話線路，導致其等通話費用增多，隱私權被破壞，便於該
    詐欺集團續行發放詐騙簡訊或電話，遂行其等詐財之實，分
    工細密，組織龐大；且依被告於警、偵訊及原審行準備程序
    期間所供其自「大船」等人處取得每支接通之電話報酬暨分
    予被告黃煥維等人之接線費用均利用其友人辰○○設於中國
    信託商業銀行信用卡帳號000000000000號金融帳戶出入，該
    帳戶自94年1月3日至同年3月18日為止，在短短2個月期間內
    匯入之金額即高達4,638,500元，被告與其妻柯美珠於94年
    3月18日遭逮捕後，其女林孟萱所有設於中國國際商業銀行
    大安分行帳戶即原供被告及柯美珠使用之帳戶，卻於同年3
    月21日上午10時40分許隨即遭提領50萬元，足見被告於遭查
    獲後仍然試圖移轉其財產不法所得；雖被告於原審行準備程
    序時一度否認部分犯行，惟於警、偵訊及原審嗣後行準備程
    序及審理時均表示坦白認錯，犯後態度尚稱良好，並於本案
    辯論終結前，與其妻柯美珠共同捐款300萬元至財團法人臺
    灣更生保護會，有臺灣銀行匯出匯款回條聯及臺灣土地銀行
    存摺類存款憑條各1份（附於原審卷第126頁、第206頁）在
    卷可按等一切情狀，並參酌檢察官雖於起訴書內具體求處有
    期徒刑六年六月，併科法定刑最高額之罰金之刑度，然被告
    與其妻柯美珠業已共同捐款300萬元，已如前述，蒞庭公訴
    人並當庭改求處有期徒刑三年六月之刑期，為被告所接受等
    情，量處如原審主文所示之刑。同時說明扣案之行動電話含
    門號計14支、行動電話空機1支、人頭電話申請資料表4張、
    國民身分證影本2紙、盜接電話紀錄單4張、對帳單2張、人
    頭電話紀錄簿1本、人頭電話紀錄單1張、行動電話SIM卡1張
    、信用卡申請書1張、荷蘭銀行VISA卡1張、大葉高島屋聯名
    卡4張、中國信託商業銀行JCB卡2張、中國信託商業銀行
    VISA卡4張、中國國際商業銀行VISA卡3張、中華郵政股份有
    限公司金融卡1 張、中國信託商業銀行金融卡2張、合作金
    庫金融卡1張、華南商業銀行金融卡1張、新竹商業銀行金融
    卡1張、中國國際商業銀行金融卡1張等物品，均為被告與共
    同被告柯美珠所有供本案犯罪所用之物，扣得之現金305,
    000元則為其等因本案犯罪所得之物，業據被告及柯美珠2人
    於原審94年10月3日訊問及審理時不予爭執（參原審卷第186
    頁筆錄），分別依刑法第38條第1項第2款、第3款規定宣告
    沒收之。至被告與柯美珠共犯洗錢所得財物4,638,500 元依
    洗錢防制法第12條第1項規定，除應發還被害人外，其餘均
    沒收，如全部或一部不能沒收時，以其財產抵償之。核其認
    識用法，並無不合，量刑亦妥適。被告上訴意旨雖否認有共
    同詐欺及洗錢之犯行，並以扣押之現金305,000元並非犯罪
    所得，不應予以沒收云云，惟查被告參與詐欺集團犯罪分工
    之ㄧ部分，核屬共同正犯，又被告將犯罪所得存入他人帳戶
    ，再將所得款項轉往其他人之帳戶或以他人名義提領，顯為
    逃避追蹤金錢來源，核與洗錢條例處罰要件相合，另扣押之
    現金，業經被告及其妻柯美珠供承係犯罪所得無訛，被告上
    訴所辯均屬卸責之詞，不足採信，其上訴為無理由，應予駁
    回。
三、據上論斷，應依刑事訴訟法第368條，判決如主文。
本案經檢察官Ｆ○○到庭執行職務。
中    華    民    國    95    年    2    月    21     日
            刑事第六庭  審判長法  官  李  文  雄
                              法  官  邱  顯  祥
                              法  官  劉  連  星
上列正本證明與原本無異。
如不服本判決應於收受送達後十日內向本院提出上訴書狀，其未
敘述上訴之理由者並得於提起上訴後十日內向本院補提理由書（
均須按他造當事人之人數附繕本）。
                              書記官  陳  秀  真
中    華    民    國    95    年    2   月    22      日
附錄：本案論罪科刑法條全文
刑法第340條
以犯第339條之罪為常業者，處一年以上七年以下有期徒刑，得
併科五萬元以下罰金。
電信法第56條第1項
意圖為自己或第三人不法之利益，以有線、無線或其他電磁方式
，盜接或盜用他人電信設備通信者，處五年以下有期徒刑，得併
科新台幣一百五十萬元以下罰金。
洗錢防制法第9條第1項
犯第2條第1款之罪者，處五年以下有期徒刑，得併科新臺幣三百
萬元以下罰金。
犯第2條第2款之罪者，處七年以下有期徒刑，得併科新臺幣五百
萬元以下罰金。
以犯前2項之罪為常業者，處三年以上十年以下有期徒刑，得併
科新臺幣一百萬元以上一千萬元以下罰金。
法人之代表人、法人或自然人之代理人、受雇人或其他從業人員
，因執行業務犯前3項之罪者，除處罰行為人外，對該法人或自
然人並科以各該項所定之罰金。但法人之代表人或自然人對於犯
罪之發生，已盡力監督或為防止行為者，不在此限。
犯前4項之罪，於犯罪後六個月內自首者，免除其刑；逾六個月
者，減輕或免除其刑；在偵查或審判中自白者，減輕其刑。
附表一：卯○○等人與詐欺集團聯絡之行動電話號碼：
  ┌─────┬─────┬───────┬────┐
  │電話號碼  │ 通聯記錄 │   電話號碼   │通聯記錄│
  ├─────┼─────┼───────┼────┤
  │0000000000│   有     │0000000000    │ 有     │
  ├─────┼─────┼───────┼────┤
  │0000000000│   有     │0000000000    │ 有     │
  ├─────┼─────┼───────┼────┤
  │0000000000│   有     │0000000000    │ 有     │
  ├─────┼─────┼───────┼────┤
  │0000000000│   有     │0000000000    │ 有     │
  ├─────┼─────┼───────┼────┤
  │0000000000│   有     │0000000000    │ 有     │
  ├─────┼─────┼───────┼────┤
  │0000000000│   有     │0000000000    │ 有     │
  ├─────┼─────┼───────┼────┤
  │0000000000│   有     │0000000000    │ 無     │
  └─────┴─────┴───────┴────┘
                                                      Ａ


司法院資訊處製作；財團法人民間司法改革基金會備份。
